臺灣橋頭地方法院民事判決
                                       110年度訴字第48號
原      告
即反訴被告  陳家輝  

訴訟代理人  雷智菁  
被      告
即反訴原告  吳梓豪  
訴訟代理人  范仲良律師
上列當事人間請求確認債權不存在事件，本院於民國111年4月13
日言詞辯論終結，判決如下：
    主  文
一、確認被告就本院109年度司促字第2883號支付命令所載之債
    權，於超過新臺幣39萬8,654元，及自支付命令送達翌日起
    至清償日止，按年息5%計算之利息部分對原告不存在。
二、原告其餘之訴駁回。
三、訴訟費用由被告負擔二分之一，餘由原告負擔。
四、反訴被告應給付反訴原告新臺幣39萬8,654元，及自民國110
    年11月2日起至清償日止，按年息5%計算之利息。
五、反訴原告其餘之訴駁回。
六、反訴訴訟費用由反訴被告負擔二分之一，餘由反訴原告負擔
    。
七、本判決第四項得假執行；但反訴被告如以新臺幣39萬8,654
    元為原告預供擔保，得免為假執行。
    事實及理由
壹、本訴部分：
一、原告主張：被告前以其自民國106年1月起，委託原告代為銷
    售美容美髮產品，惟原告自106年6月起，陸續積欠貨款共新
    臺幣（下同）65萬4,100元為由，向本院聲請對原告核發支
    付命令，並經本院109年度司促字第2883號支付命令（下稱
    系爭支付命令），命原告給付被告65萬4,100元，及自支付
    命令送達翌日起至清償日止，按年息5%計算之利息，暨程序
    費用500元確定。惟原告並未積欠被告上開貨款，爰依法提
    起本件訴訟，請求確認系爭支付命令所載債權對原告不存在
    等語。並聲明：確認被告就系爭支付命令所載之債權對原告
    不存在。
二、被告則以：系爭支付命令所載債權65萬4,100元，包含㈠原告
    前於106年1月至11月間，擔任訴外人○○有限公司（下稱○○公
    司）之經銷商，約定由原告向○○公司提領美髮產品，銷售予
    客戶收取貨款，並應將約定之部分貨款繳回○○公司，以賺取
    差價。原告於上開期間應繳交○○公司之貨款共計108萬1,084
    元，減去退貨金額33萬1,530元及原告已給付之19萬4,650元
    後，仍積欠55萬4,904元，被告已代原告向○○公司如數清償
    ，依民法第312條規定，受讓○○公司對原告之貨款債權，縱
    認被告未代為清償，○○公司亦已將上開貨款債權讓與被告；
    如認原告與○○公司間為僱傭關係，而非經銷關係，依僱傭關
    係之約定，原告應將客戶交付之貨款轉交○○公司，○○公司得
    向原告請求客戶交付原告之貨款194萬0,230元，○○公司並已
    將債權讓與被告，被告亦得向原告一部請求55萬4,904元；㈡
    原告前無力繳納106年3月份貨款，因而向○○公司借款9萬9,1
    96元，○○公司並已將該借款債權讓與被告等語，資為抗辯。
    並聲明：原告之訴駁回。
三、兩造不爭執之事項：
  ㈠被告前以其自106 年1 月起，委託原告代為銷售美容美髮產
    品，惟原告自106 年6 月起，陸續積欠貨款共65萬4,10 0元
    為由，向本院聲請對原告核發支付命令，並經本院以系爭支
    付命令，命原告給付被告65萬4,100 元及自支付命令送達翌
    日起至清償日止，按年息5%計算之利息，及程序費用500 元
    確定。
  ㈡被告聲請系爭支付命令時所提出之兩造Line對話紀錄為形式
    真正。（司促卷第13至17頁）
  ㈢證物二、證物五出貨單，為原告經手銷售美髮產品予客戶之
    出貨單據。（見本院卷第101 頁至第109 頁、第133 頁至第
    665 頁）
四、本件之爭點：
  ㈠原告與○○有限公司間有無經銷法律關係存在？被告有無為原
    告向○○公司為第三人清償，並依民法第312 條規定承受○○公
    司對原告之貨款債權55萬4,904 元？如無第三人清償，被告
    可否依經銷法律關係或僱傭關係及意定債權讓與關係，向原
    告請求55萬4,904 元？
  ㈡原告有無向○○公司借款9 萬9,196 元？○○公司有無交付借款
    ？
五、本院之判斷：
  ㈠原告與○○有限公司間有無經銷法律關係存在？
    ⒈按當事人主張有利於己之事實者，就其事實有舉證之責任
      ，民事訴訟法第277 條前段定有明文。被告辯稱兩造間存
      有經銷法律關係，為原告所否認，經查：
      ⑴○○公司之銷售人員，分為底薪制業務人員，與經銷商兩
        種制度乙節，業據被告配偶即證人楊○○於本院證稱：被
        告擔任負責人之○○實業有限公司（下稱○○公司），性質
        上為○○公司之高雄分公司，我在○○公司擔任行政及會計
        人員。○○公司之美髮產品銷售人員，分為業務人員及經
        銷商兩種，前者每月領取底薪3萬元，業績達標可領取
        額外抽成，但向客戶收取的款項均應繳回○○公司；經銷
        商則是向公司提貨賣給客戶，僅須在提貨後6個月內，
        將規定各該產品之貨款成本金額繳回公司，藉以賺取差
        價等語明確（見本院卷一第701頁、第704頁、本院卷二
        第39頁），而經本院函詢○○公司，如原告係採經銷制之
        員工，其是否已收到應繳納之貨款，據○○公司函復（下
        稱系爭函文）略以：原告為被告即○○公司高雄辦公室負
        責人所代為應徵之業務人員，原告於105年12月間開始
        擔任業務人員，106年4月1日起轉為經銷商，106年1月
        至4月○○公司匯款3萬元予原告，係兩造洽談擔任業務人
        員之給付條件（各該月份係支付前一個月份之薪資），
        106年4月起轉為經銷商，即自106年5月起未再匯款予原
        告等語甚明（見本院卷二第49頁），佐以原告係於106
        年3月29日書立○○專業髮品經銷商守則（見本院卷一第7
        11頁），及依原告所提出之郵局存摺影本，顯示○○公司
        於106年1至4月，均分別匯入3萬元（見本院卷一第761
        頁至第763頁），堪認被告就原告於106年4月1日起，與
        ○○公司間成立經銷法律關係乙節，已盡舉證責任，至原
        告於105年12月間至106年3月間，依被告所舉證據，僅
        足認原告係擔任底薪制之業務人員，難認原告與○○公司
        間存有經銷法律關係。
      ⑵證人楊○○雖陳稱：原告一開始沒有決定要當底薪制業務
        還是經銷商，106年3月29日原告才告知我要當經銷商，
        且106年1月至4月原告有向○○公司借支每月3萬元薪水，
        故106年5月才正式轉為經銷商等語（見本院卷二第38至
        39頁），惟證人楊○○為被告之配偶，與被告共同經營○○
        公司業務，與被告利害關係一致，所述上情復與系爭函
        文前揭所述顯然相悖，應屬迴護被告之詞，不足為有利
        於被告之認定。
    ⒉從而，依被告所舉證據，僅足認原告於106年4月1日起，與
      ○○公司成立經銷法律關係，105年12月間至106年3月間，
      則無證據足認原告與○○公司間經銷法律關係存在。
  ㈡被告有無為原告向○○公司為第三人清償，並依民法第312 條
    規定承受○○公司對原告之貨款債權55萬4,904 元？如無第三
    人清償，被告可否依經銷法律關係或僱傭關係及意定債權讓
    與關係，向原告請求55萬4,904 元？
    ⒈被告雖辯稱原告於106年1月至11月間，應繳交○○公司之貨
      款共計108萬1,084元（106年1月12萬9,737元、106年2至4
      月金額不明，106年5至11月依序各為9萬9,028元、12萬7,
      526元、13萬4,968元、21萬0,658元、14萬3,376元、12萬
      2,482元、7萬9,719元，見本院卷一第49頁）云云，惟此
      為情原告所否認，應由被告就原告積欠○○公司上開經銷貨
      款之有利於己事實，負舉證責任。經查：
      ⑴106年1至3月：
        依上所論，106 年1 月至3 月，原告係擔任底薪制業務
        人員，而非經銷商，況證人楊○○亦證陳：底薪制業務人
        員毋庸繳回貨款成本給公司等語明確（見本院卷二第38
        頁），則被告依經銷法律關係、民法第312 條規定或債
        權讓與法律關係，請求原告給付106 年1 月至3 月之經
        銷貨款，自屬無據。
      ⑵106年4月：
        原告雖於106年4月起擔任○○公司之經銷商，惟被告自承
        無法提出原告於106年4月間之提貨退貨明細（見本院卷
        一第700頁），即無從認定原告確有積欠○○公司上開經
        銷貨款、數額若干，應認被告依經銷法律關係、民法第
        312條規定或債權讓與法律關係，請求原告給付106年4
        月之經銷貨款，仍屬無據。
      ⑶106年5月：
        被告雖提出106年5月間單一客戶銷退貨明細報表（見本
        院卷一第63頁至第67頁），主張原告於106年5月間向○○
        公司提貨，應繳交經銷貨款9萬9,028元云云，惟原告辯
        稱其未看過上開明細等語。證人楊○○雖就此陳述：上開
        明細是我將經銷商每天提貨的貨物名稱、數量繕打進電
        腦系統所製作，月底我會將此報表給原告核對，原告看
        完沒有簽名，但無異議就將該報表還給我等語（見本院
        卷一第702頁），然證人楊○○於本件有前揭利害關係，
        被告復未舉出其他證據，證明證人楊○○此一陳述與事實
        相符，自難僅憑證人楊○○製作之上開書證及證言，遽為
        有利於被告之認定，應認被告依經銷法律關係、民法第
        312條規定或債權讓與法律關係，請求原告給付106年5
        月之經銷貨款9萬9,028元，亦屬無據。
      ⑷106年6月至11月：
        依被告提出106年6月至11月之單一客戶銷退貨明細表、
        ○○專業髮品銷退貨明細表（見本院卷一第69頁至第99頁
        ），所載原告於各該月份應繳交之經銷貨款，核與原告
        不爭執其親簽之提貨應繳貨款文件所載金額相符（見本
        院卷一第69頁至第99頁、第713頁至第725頁），佐以證
        人楊○○證陳：原告到職後，公司新增規定，每月底除了
        讓原告核對報表外，也要簽提貨應繳貨款文件，故原告
        於事後即106年10月2日、106年11月22日、106年12月8
        日陸續書立106年6月至11月之提貨應繳貨款文件等語（
        見本院卷一第704頁），堪認被告就原告於106年6月至1
        1月間，應繳交○○公司之經銷貨款共81萬8,729元（計算
        式：12萬7,526元+13萬4,968元+21萬0,658元+14萬3,37
        6元+12萬2,482元+7萬9,719元=81萬8,729元）之事實，
        已盡舉證責任。原告雖主張遭被告以離職必須書立否則
        提告等語，強迫其書立內容不實之上開文件云云，然其
        全未就此有利於己事實，舉證以實其說，並非可取。
      ⑸被告雖辯稱如認原告與○○公司間為僱傭關係，依僱傭關
        係之約定，原告應將客戶交付之貨款轉交○○公司，○○公
        司得向原告請求客戶交付原告之貨款共194萬0,230元，
        ○○公司已將該貨款債權讓與被告，爰一部請求其中55萬
        4,904元云云。惟依證人楊○○所陳：我們公司規定每天
        早上9點到公司開會及提貨，請假一次要捐給公司300元
        ，領貨離開公司後，就不會被過問去向，也沒有規定下
        班時間，公司有劃分每個銷售人員負責的行政區域，沒
        有規定要向哪些美髮沙龍銷售，也沒有限制要何時、如
        何向美髮沙龍收取貨款，或須固定繳交何文件給公司等
        語（見本院卷二第40頁至第41頁），可知○○公司之業務
        人員，就其銷售美髮產品之時間、方式，享有相當大之
        自由，與○○公司間並無緊密之監督、從屬關係，應認原
        告於105年12月間至106年3月間，擔任底薪制業務人員
        ，與○○公司間應為承攬關係而非僱傭關係，又原告於10
        6年4月至11月間為○○公司之經銷商，與○○公司間亦無僱
        傭關係存在乙情，業如前述，被告依僱傭關係、債權讓
        與法律關係，請求原告給付上開金額，亦非可取。
    ⒉從而，依被告所舉證據，僅可認原告尚積欠○○公司106年6
      月至11月間之經銷貨款共39萬8,654元（計算式：81萬8,7
      29元-被告同意扣除退貨金額33萬1,530元-被告同意扣除
      原告已給付之19萬4,650元=39萬8,654元），被告主張逾
      此數額之經銷貨款，舉證猶有未足，並非可取。
    ⒊再依系爭函文所載，原告提貨應繳之貨款，遲延積欠部分
      已全數由被告以○○公司之帳戶匯款墊付繳納予○○公司（見
      本院卷二第49頁），核與證人楊○○於本院證陳：因為原告
      積欠貨款太久，我們已經從○○公司帳戶代墊，匯款給○○公
      司等語相符（見本院卷二第40頁），足認被告基於經營○○
      公司之利害關係，已代墊原告所積欠○○公司上開106年6月
      至11月間之經銷貨款共39萬8,654元，依民法第312條法定
      債權讓與之規定，被告已受讓○○公司對原告之上開經銷貨
      款債權。從而，被告為原告向○○公司清償上開經銷貨款39
      萬8,654元，而法定受讓上開經銷貨款債權，被告依經銷
      法律關係、民法第312條規定，請求原告給付39萬8,654元
      ，洵屬有據。
  ㈢原告有無向○○公司借款9萬9,196元？○○公司有無交付借款？
    ⒈按稱消費借貸者，謂當事人一方移轉金錢或其他代替物之
      所有權於他方，而約定他方以種類、品質、數量相同之物
      返還之契約，民法第474條第1項亦有明文。是消費借貸法
      律關係之成立，須具備借貸意思合致及交付借貸物等特別
      要件，當事人如主張有金錢借貸關係存在，除須證明有金
      錢之交付外，尚須就雙方借貸意思表示合致，負舉證責任
      。被告雖提出證人楊○○所繕打，並由原告於106年10月2日
      所簽立之借據，辯稱原告曾向○○公司借款9萬9,196元，以
      支付106年3月份積欠之經銷貨款云云（見本院卷一第727
      頁）。惟查，上開借據之借款緣由記載：原告106年3月份
      提貨金額22萬2,582元，應給貨款金額17萬9,196元，實繳
      貨款金額8萬元，未繳貨款金額9萬9,196元，先由○○公司
      代墊貨款金額為9萬9,196元等語，顯與本院前揭所認，原
      告於106年3月間為底薪制業務人員，而非經銷商等情相悖
      ，雖○○公司於系爭函文陳稱：上開借據係本公司授權被告
      全權處理等語（見本院卷二第49頁），仍不能證明原告與
      ○○公司間，確有因原告積欠經銷貨款，而向○○公司借款9
      萬9,196元之意思表示合致，又依前所論，系爭函文既載
      明原告積欠○○公司之經銷貨款，係由被告悉數代墊，○○公
      司自無再為原告代墊經銷貨款之必要，亦難認○○公司業以
      代墊貨款之方式，對原告交付借款9萬9,196元。
    ⒉從而，經逐一審酌被告所舉證據，均不足以令本院產生原
      告與○○公司間有消費借貸之意思表示合致，及○○公司確有
      交付原告9萬9,196元之認定，被告依消費借貸、債權讓與
      法律關係，請求原告給付9萬9,196元，洵屬無據。
六、綜上所述，原告請求確認被告就系爭命令所載之債權於超過
    新臺幣39萬8,654 元，及自支付命令送達翌日起至清償日止
    ，按年息5%計算之利息部分對原告不存在，為有理由，應予
    准許，逾此部分之請求，則無理由，應予駁回。
七、本件事證已臻明確，兩造其餘主張陳述及所提之證據，經審
    酌後於本件判決結果無影響，爰不逐一論述，附此敘明。
八、據上論結，原告之訴為一部有理由，一部無理由，判決如主
    文。 
貳、反訴部分：
一、反訴原告主張：
  ㈠反訴被告為○○公司之經銷商，於106 年1 月至11月間向○○公
    司提領貨物出售予客戶，應繳交予○○公司之貨款共計108 萬
    1,084 元，減去退貨金額33萬1,530 元及反訴被告已繳19萬
    4,650 元後，仍積欠○○公司貨款55萬4,904 元，反訴原告已
    代反訴被告向○○公司清償55萬4,904 元，依反訴被告與○○公
    司間經銷契約，及先位依民法第312 條規定、備位依意定債
    權讓與法律關係，請求反訴被告清償55萬4,904 元。如認反
    訴被告與○○公司間為僱傭關係，而非經銷關係，依僱傭關係
    之約定，反訴被告應將客戶交付之貨款轉交○○公司，○○公司
    得向反訴被告請求客戶交付原告之下列貨款：⒈106年1月到
    職起至106年8月1日止之貨款138萬3,995元。⒉106年8月2日
    起至106年11月止之貨款55萬6,235元。合計194萬0,230元，
    ○○公司已將上開債權讓與反訴原告，爰一部請求55萬4,904
    元（餘額不拋棄請求權利）。
  ㈡另反訴被告向○○公司借款9萬9,196元未清償，○○公司已將債
    權讓與反訴原告，爰依消費借貸、債權讓與法律關係，請求
    反訴被告清償借款9萬9,196元。
  ㈢爰提起本件訴訟，就以上㈠、㈡合計請求65萬4,100元等語。並
    聲明：反訴被告應給付反訴原告65萬4,100元，及自110年11
    月1日庭期翌日即110年11月2日起至清償日止，按年息5%計
    算之利息。
二、反訴被告則以：我於106年1月至7月間擔任○○公司之員工，
    並非經銷商，我並未自客戶收到貨款194萬0,230元；另我與
    ○○公司間並無借貸合意，○○公司亦無交付借款9萬9,196元等
    語，資為抗辯。並聲明：反訴駁回。
三、兩造不爭執之事項：同壹、本訴部分三所載。
四、本件之爭點：
  ㈠反訴被告有無與○○公司間有無經銷法律關係存在？反訴原告
    有無為反訴被告向○○公司為第三人清償，並依民法第312 條
    規定承受○○公司對反訴被告之貨款債權55萬4,904 元？如無
    第三人清償，反訴原告可否依經銷法律關係或僱傭關係及意
    定債權讓與關係，向反訴被告請求55萬4,904 元？
  ㈡反訴被告有無向○○公司借款9 萬9,196 元？○○公司有無交付
    借款？ 
五、本院之判斷：
  ㈠反訴被告有無與○○公司間有無經銷法律關係存在？反訴原告
    有無為反訴被告向○○公司為第三人清償，並依民法第312 條
    規定承受○○公司對反訴被告之貨款債權55萬4,904 元？如無
    第三人清償，反訴原告可否依經銷法律關係或僱傭關係及意
    定債權讓與，向反訴被告請求55萬4,904 元？
　　本件經審酌反訴原告所舉證據，僅足認反訴被告於106 年4 
    月至11月間，與○○公司成立經銷法律關係，且反訴被告尚積
    欠○○公司之經銷貨款，應僅有106年6至11月間之貨款39萬8,
    654 元，業已由反訴原告代為清償，並自○○公司法定受讓上
    開債權；另105年12月間起至106年3月間止，及106年4月間
    至11月間止，原告與○○公司間成立分別成立承攬及經銷法律
    關係，並無僱傭法律關係存在等情，業據本院認定如前（見
    壹、本訴部分六、㈠至㈡），是反訴原告依經銷法律關係、民
    法第312 條規定，請求原告給付39萬8,654 元，洵屬有據，
    逾此部分之請求，及反訴原告另依僱傭及債權讓與法律關係
    ，請求反訴被告給付55萬4,904 元，均屬無據。
  ㈡反訴被告有無向○○公司借款9 萬9,196 元？○○公司有無交付
    借款？
　　依前所述，經審酌反訴原告所舉證據，不足認反訴被告與○○
    公司間，有9萬9,196元借款之借貸合意及交付借款之事實（
    見壹、本訴部分六、㈢）。從而，反訴原告舉證猶有未足，
    其依消費借貸、債權讓與法律關係，請求原告給付9萬9,196
    元，洵屬無據。
六、綜上所述，反訴原告依經銷法律關係、民法第312條規定，
    請求反訴被告給付39萬8,654元，及自110年11月2日起至清
    償日止，按年息5%計算之利息，為有理由，應予准許，逾此
    部分之請求，則無理由，應予駁回。另反訴原告依消費借貸
    、債權讓與法律關係，請求反訴被告給付9萬9,196元本息部
    分，不應准許，亦應予駁回。
七、本件反訴原告勝訴部分本判決所命給付金額未逾50萬元，爰
    依職權宣告假執行。並依職權宣告被告如供相當之擔保，得
    免為假執行。
八、本件事證已臻明確，兩造其餘主張陳述及所提之證據，經審
    酌後於本件判決結果無影響，爰不逐一論述，附此敘明。
九、據上論結，反訴原告之訴為一部有理由，一部無理由，判決
    如主文。
中　　華　　民　　國　111 　　年　　5 　　月　　4　　日
              民事第三庭  審判長法    官  張維君
                                法    官  李俊霖
                                法    官  張立亭  
以上正本係照原本作成。
如不服本判決，應於送達後20日內，向本院提出上訴狀並表明上
訴理由，如於本判決宣示後送達前提起上訴者，應於判決送達後
20日內補提上訴理由書（須附繕本）。
中　　華　　民　　國　 111　　年　　5　　月　　4 　　日 
                                書 記 官  洪嘉鴻